【裁判字號】    99,國簡上,1
【裁判日期】    991223
【裁判案由】    損害賠償
【裁判全文】
臺灣士林地方法院民事判決           99年度國簡上字第1 號
上  訴  人  徐南槐
被 上訴 人  行政院勞工委員會
法定代理人  王如玄
訴訟代理人  羅忠政
            吳品霏
上列當事人間請求損害賠償事件，上訴人對於中華民國99年2 月
9 日本院士林簡易庭99年度士國簡字第1 號第一審判決提起上訴
，本院判決如下：
    主  文
原判決廢棄，發回本院士林簡易庭。
    理  由
一、按第一審之訴訟程序有重大之瑕疵者，第二審法院得廢棄原
    判決，而將該事件發回原法院，但以因維持審級制度認為必
    要時為限，民事訴訟法第451 條第1 項定有明文。此項規定
    ，依同法第436 條之1 第3 項規定，於簡易訴訟程序事件之
    第二審上訴程序準用之。所謂訴訟程序有重大之瑕疵者，係
    指第一審違背訴訟程序之規定，其違背與判決內容有因果關
    係，或因訴訟程序違背規定，不適於為第二審辯論及判決之
    基礎者而言（最高法院48年台上字第127 號判例參照）。所
    謂因維持審級制度之必要，係指當事人因在第一審之審級利
    益被剝奪，致受不利之判決，須發回原法以回復其審級利益
    而言（最高法院84年度台上字第58號判決參照）。次按以起
    訴視為調解之聲請者，如調解不成立，除調解當事人聲請延
    展期日外，法院應按該事件應適用之訴訟程序，命即為訴訟
    之辯論，民事訴訟法第419 條第4 項定有明文。再按判決，
    除別有規定外，應本於當事人之言詞辯論為之，民事訴訟法
    第221 條亦有明文。又關於言詞辯論所定程式之遵守，專以
    筆錄證之，固為民事訴訟法第219 條所明定。然依民事訴訟
    法第463 條準用第286 條規定，當事人聲明之證據，法院應
    為調查，而當事人既對第一審言詞辯論筆錄主張其記載不實
    ，並聲請勘驗第一審法院言詞辯論錄音帶，第二審法院自應
    為勘驗，並以勘驗結果作為裁判之基礎；如應行言詞辯論而
    未經辯論程序，不失為首開條文所謂之重大瑕疵（臺灣高等
    法院暨所屬地方法院88年法律座談會結論；吳明軒，中國民
    事訴訟法下冊，93年9 月修訂6 版，第1361頁）。
二、查本件上訴人對被上訴人起訴，因屬民事訴訟法第403 條第
    1 項之事件，又無同法第406 條第1 項所定事由，由原審以
    其起訴視為調解之聲請，經定期於民國99年1 月22日行調解
    程序，依當日調解程序筆錄所示，原審於宣示調解不成立後
    ，固有宣示本件適用簡易訴訟程序，依聲請人聲請命兩造即
    為訴訟之辯論，且於兩造就調查證據之結果為辯論後，宣示
    辯論終結並定期宣判（見原審卷第38、39頁）。惟上訴人上
    訴後，指責原審之訴訟程序有重大瑕疵而請求本院調查，經
    本院於99年11月26日準備程序當庭勘驗原審99年1 月22日調
    解程序之錄音光碟內容（以下為自1 小時15分00秒開始至1
    小時15分25秒結束之光碟錄音）：「法官：你要講的大概就
    是這些啦喔！聲請人：我就是一點，就是你沒有講出這個東
    西。法官：其他都講過了，不要再重複，至於其他等一下東
    西我請他印一份給您，好不好？聲請人：好。法官：那他也
    一份給我，因為我也還沒看到。聲請人：好。法官：那本件
    調解就不成立，改‧‧。聲請人：如果對他的證物我有意見
    ，可以再提出‧‧。法官：可以寫書狀給我。聲請人：好。
    法官：你寫的蠻好的嘛！整理的就是證物1 、證物2 、整理
    的蠻有次序的。聲請人：抱歉，我弄得很亂，麻煩你、麻煩
    你。法官：不會！不會！不會！你可以再寫給我。」（見本
    院卷第73頁），顯與上開原審當日調解程序筆錄第38、39頁
    所示內容不符，即無從認定原審當日有經過言詞辯論而為判
    決。原審之訴訟程序自屬有重大之瑕疵，基此所為之判決既
    非本於當事人之言詞辯論為之，亦屬違背法令，且上訴人復
    不同意由本院就該事件自為實體之裁判（本院99年5 月10日
    準備程序筆錄，本院卷第41頁背面），為維持審級制度，自
    有將本事件發回原審法院更為裁判之必要。從而，上訴人指
    摘原判決不當，求予廢棄，為有理由，爰不經言詞辯論，由
    本院將原判決廢棄，並發回原審法院即本院士林簡易庭重行
    審理。
三、據上論結，依民事訴訟法第436 條之1 第3 項、第451 條第
    1 項、第453條，判決如主文。
中    華    民    國    99    年    12    月    23    日
                  民事第一庭  審判長法  官  俞慧君
                                    法  官  陳梅欽
                                    法  官  林政佑
以上正本證明與原本無異。
本判決不得上訴。
中    華    民    國    99    年    12    月    28    日
                                    書記官  蔡岳霖

司法院資訊處製作；財團法人民間司法改革基金會備份。
